【裁判字號】    99,訴,580
【裁判日期】    990624
【裁判案由】    毒品危害防制條例等
【裁判全文】
臺灣板橋地方法院刑事判決               99年度訴字第580號
公  訴  人  臺灣板橋地方法院檢察署檢察官
被      告  丙○○
選任辯護人  劉竭輝律師
被      告  乙○○
選任辯護人  黃勝文律師
            張逸婷律師
上列被告因毒品危害防制條例等案件，經檢察官提起公訴（99年
度偵字第2920號、第2921號、第2922號），本院判決如下：
    主  文
乙○○犯如附表一所示之販賣第一級毒品罪，共參罪，各處如附
表一所示之主刑及從刑；應執行有期徒刑玖年，販賣第一級毒品
所得財物新臺幣伍仟元沒收，如全部或一部不能沒收時，以其財
產抵償之、扣案之行動電話壹具（含門號0000000000號之SIM 卡
壹枚）沒收。
丙○○犯如附表二所示之罪，處如附表二所示之主刑及從刑；應
執行有期徒刑參年陸月，販賣第二級毒品所得財物新臺幣伍仟伍
佰元沒收，如全部或一部不能沒收時，以其財產抵償之、扣案之
之行動電話壹具（含門號0000000000號之SIM 卡壹枚）、電子磅
秤壹臺、分裝杓貳支、分裝袋參包均沒收。
    事  實
一、乙○○明知海洛因係毒品危害防制條例第2 條第2 項第1款
    所規定之第一級毒品，不得持有及販賣，竟基於販賣第一級
    毒品之犯意，以0000000000號行動電話為聯絡工具，分別於
    附表一所示之時、地販賣海洛因與鄭硯修。嗣於99年1 月6
    日晚上9 時許，經警至乙○○位於臺北縣土城市○○路483
    巷13弄16號3 樓住處執行搜索，當場扣得乙○○所有，供販
    賣海洛因連絡所用之行動電話（含門號0000000000號SIM 卡
    ）1 支，而查悉上情。
二、丙○○明知甲基安非他命係毒品危害防制條例第2 條第2 項
    第2 款所規定之第二級毒品，不得持有及販賣，竟基於販賣
    第二級毒品之犯意，以0000000000號行動電話和購買毒品者
    達成合意，分別於附表二所示之時、地販賣甲基安非他命與
    陳瑩華、許志業等人。嗣經警於99年1 月6 日晚上9 時許，
    至丙○○址設臺北縣土城市○○路295 巷16弄46號5 樓之處
    所執行搜索，當場扣得丙○○所有，供販賣甲基安非他命所
    用之電子磅秤1 臺、分裝杓2 支、分裝袋3 包及其所有供販
    賣甲基安非他命連絡所用之行動電話（含門號0000000000號
    SIM 卡）等物品，而查悉上情。
三、案經臺北縣政府警察局蘆洲分局移送臺灣板橋地方法院檢察
    署檢察官偵查起訴。
    理  由
壹、程序方面：
一、本件起訴書犯罪事實欄一雖記載「丙○○」明知海洛因係毒
    品危害防制條例第2 條第2 項第1 款所規定之第一級毒品，
    不得持有及販賣，竟基於販賣第一級毒品之犯意，分別如附
    表一所示以0000000000號行動電話與購買毒品者達成合意等
    語。惟同上犯罪事實欄一「附表一」所示電話通聯情形卻記
    載鄭硯修以其0000000000號電話撥打「乙○○」之00000000
    00號行動電話，復參諸起訴書理由欄亦係記載0000000000號
    行動電話為「乙○○」使用，「乙○○」交付海洛因與他人
    等語，顯見犯罪事實欄一第1 行「丙○○」應為「乙○○」
    之誤載。另起訴書犯罪事實欄二記載「乙○○」明知甲基安
    非他命係毒品危害防制條例第2 條第2 項第2 款所規定之第
    二級毒品，不得持有及販賣，竟基於販賣第二級毒品之犯意
    ，以0000000000號行動電話和購買毒品者達成合意，分別於
    附表二所示之時、地販賣甲基安非他命與陳瑩華、許志業等
    語。惟「附表二」所示電話通聯情形卻記載陳瑩華、許志業
    以其電話撥打「丙○○」之0000000000號行動電話，復參諸
    起訴書理由欄亦係記載0000000000號行動電話為「丙○○」
    使用，「丙○○」交付甲基安非他命與他人，顯見犯罪事實
    欄二第1 行「乙○○」應為「丙○○」之誤載。上開誤載部
    分應認與起訴事實之同一性並無影響，得予更正，此並經公
    訴人書面更正，亦有臺灣板橋地方法院檢察署99年3 月5 日
    甲○慎收99偵字第2920字第204428號函在卷可稽，併此敘明
    。
二、本件認定事實以下所引用之卷證資料（包含文書證據、物證
    等證據），並無證據證明係公務員違背法定程序所取得，且
    被告、辯護人及檢察官對本案引用之供述證據資料之證據能
    力，並未表示爭執，被告於審判程序中復未於言詞辯論終結
    前表示異議，且卷內之文書證據及物證等，亦無顯有不可信
    之情況與不得作為證據之情形，是本件認定事實所引用之所
    有文書證據、物證等證據，均有證據能力。
貳、實體方面：
一、上揭事實訊據被告乙○○、丙○○均坦承不諱，核與證人鄭
    硯修、陳瑩華及許志業所證述之情節相符，並有供販賣毒品
    之行動電話2 具（含SIM 卡）、電子磅秤1 臺、分裝杓2 支
    及分裝袋3 包扣案可證，暨通訊監察譯文存卷可按，本件事
    證明確，被告2 人犯行堪予認定，應依法論科。
二、查海洛因、甲基安非他命係毒品危害防制條例第2 條第2 項
    第1 款、第2 款之第一級毒品、第二級毒品，不得非法販賣
    及持有，是核被告乙○○就附表一3 次犯行所為，均係犯毒
    品危害防制條例第4 條第1 項之販賣第一級毒品罪、被告丙
    ○○就附表二3 次犯行所為，核係犯1 次毒品危害防制條例
    第4 條第2 項之販賣第二級毒品罪及2 次同條例第6 項、第
    2 項之販賣第二級毒品未遂罪。被告乙○○販賣第一級毒品
    前持有上開第一級毒品海洛因之低度行為，應分別為販賣第
    一級毒品之高度行為所吸收、被告丙○○販賣第二級毒品前
    持有上開第二級毒品甲基安非他命之低度行為，應分別為販
    賣第二級毒品之高度行為所吸收，均不另論罪。被告2 人所
    犯上開各罪，犯意各別，行為互殊，均應分論併罰。被告丙
    ○○2 次販賣第二級毒品而未遂，均酌依刑法第25條第2 項
    規定，減輕其刑。又被告2 人就渠等有幫如附表一、二所示
    之買家購買毒品之情均供承不諱，於本院準備程序及審理時
    各自就販賣第一級毒品海洛因及第二級毒品甲基安非他命之
    犯行亦均自白不諱（見99年度偵字第2920號卷第108 頁、99
    年度偵字第2921號卷第68頁、本院卷第94頁反面、第183 頁
    反面、第196 頁），應認被告2 人均符合毒品危害防制條例
    第17條第2 項減輕其刑之規定，是被告乙○○應依該條項之
    規定減輕其刑，被告丙○○應依該條項之規定減輕其刑或遞
    減其刑。再販賣第一級毒品罪之法定刑為「死刑或無期徒刑
    ；處無期徒刑者，得併科新台幣二千萬元以下罰金」、販賣
    第二級毒品罪之法定刑為「無期徒刑或七年以上有期徒刑，
    得併科新臺幣一千萬元以下罰金。」，然同為販賣第一級毒
    品、第二級毒品之人，其原因動機不一，犯罪情節未必盡同
    ，或有大盤毒梟者，亦有中、小盤之區分，甚或僅止於吸毒
    者友儕間為求互通有無之有償轉讓者亦有之，其販賣行為所
    造成危害社會之程度自屬有異，法律科處此類犯罪，所設之
    法定最低本刑不可謂不重。於此情形，倘依其情狀處以相當
    之有期徒刑，即足以懲儆，並可達防衛社會之目的者，自非
    不可依客觀之犯行與主觀之惡性二者加以考量其情狀，是否
    有可憫恕之處，適用刑法第59條之規定酌量減輕其刑，期使
    個案裁判之量刑，能斟酌至當，符合比例原則。查被告乙○
    ○販賣海洛因經查獲之次數僅有3 次，且販賣之數量亦屬非
    鉅，以其情節論，惡性尚輕，若以毒品危害防制條例第4 條
    第1 項所規定之法定本刑再依毒品危害防制條例第17條第2
    項減輕而科處最輕本刑有期徒刑15年，仍屬過重，在客觀上
    足以引起一般人之同情，尚有堪資憫恕之處，本院認依其情
    狀處以如主文所示之有期徒刑，即足以懲儆，並可達防衛社
    會之目的，爰適用刑法第59條之規定，就被告乙○○各次販
    賣第一級毒品部分，酌量減輕其刑，並依刑法第70條規定，
    遞減輕之。被告丙○○先後販賣第二級毒品甲基安非他命，
    無視國家對於杜絕毒品危害之禁令，其行為固屬不當，應予
    非難，然其販賣第二級毒品對象僅2 人，且有2 次行為均未
    遂，實際僅取得5 千5 百元款項，亦非至鉅，其犯罪之情節
    尚非至惡，其僅因一時貪念，致罹重典，然相對於長期大量
    販賣毒品之大毒梟而言，其對社會治安及國民健康之危害顯
    然較小，從其犯案情節觀之，倘依毒品危害防制條例第4 條
    第2 項所規定之法定本刑再依毒品危害防制條例第17條第2
    項減輕而科處最輕本刑有期徒刑3 年6 月，或依法定本刑再
    依毒品危害防制條例第17條第2 項及未遂遞減輕而科處最輕
    本刑有期徒刑1 年9 月，仍屬失之過苛而不盡情理，不免予
    人情輕法重之感，且難謂符合罪刑相當性及比例原則，更無
    從與大毒梟之惡行有所區隔。是其犯罪情狀相較於法定之重
    刑，在客觀上足以引起一般人之同情，情節尚堪憫恕，爰依
    刑法第59條之規定，對其所犯販賣毒品甲基安非他命之犯行
    ，均酌量減輕其刑而遞減輕之。審酌被告2 人不思依循正軌
    賺取金錢，意圖營利而販賣毒品，被告2 人販賣毒品之重量
    均不多，獲利亦不多，兼衡渠等之犯罪動機、目的、手法、
    智識程度、家庭經濟狀況，被告2 人犯罪後均坦承犯行，犯
    後態度良好，公訴人對被告乙○○求處有期徒刑12年、對被
    告丙○○求處有期徒刑8 年均稍嫌過重等一切情狀，分別量
    處如主文所示之罪，並定其應執行之刑，以資懲儆。
三、沒收：
  (一)被告乙○○販賣毒品所得為新台幣（下同）5 千元（1 次3
    千元、2次1 千元）、被告丙○○販賣毒品所得為5千5百元
    （1次2千5百元、1次3千元），均依同條例第19條第1 項之
    規定諭知沒收，如全部或一部不能沒收時，則以其財產抵償
    之。
  (二)按毒品危害防制條例第19條第1 項規定犯該條例第4 條之罪
    者，其供犯罪所用之物，沒收之。係刑法第38條第1 項第2
    款、第3 項但書之特別規定，採義務沒收主義（最高法院93
    年度台上字第2948號判決採同見解）。扣案之電子磅秤1 臺
    、分裝勺2 支（摻食吸管）乃被告丙○○所有並供販賣毒品
    之工具，已據被告丙○○自承在卷；另扣案被告乙○○所有
    行動電話1 支（含SIM 卡)、被告丙○○所有之行動電話（
    含SIM 卡），乃被告2 人所有供販賣海洛因、甲基安非他命
    接洽交易時、地、內容之工具，亦據說明如前，係被告販賣
    毒品所用之物，均應依毒品危害防制條例第19條第1 項規定
    沒收之。
  (三)扣案之分裝袋3 包，係被告預備供販賣毒品所用之物，亦據
    被告丙○○自承無訛，應依刑法第38條第1 項第2 款沒收（
    最高法院93年度台上字第2190號判決採同一見解）。
  (四)至於扣案之乙○○所有NOKIA 行動電話（含門號0000000000
    號SIM卡1 枚），並無證據證明被告乙○○曾使用該行動電話
    與本件起訴之買家交涉買賣毒品，即無證據證明該行動電話
    為被告販賣毒品之工具，爰不宣告沒收，另扣案之海洛因3
    包（毛重1.031 公克、淨重0.266 公克，起訴書誤載為淨重
    3.48公克、純質淨重2.02公克）、甲基安非他命1 包（毛重
    0.55公克）、安非他命吸食器1 組、殘渣袋2 個與被告丙○
    ○本件販賣甲基安非他命無關，爰不於本案為沒收之諭知，
    併此敘明。
據上論斷，應依刑事訴訟法第299 條第1 項前段，毒品危害防制
條例第4 條第1 項、第2 項、第6 項、第17條第2 項、第19條第
1 項，刑法第11條前段、第25條第2 項、第51條第5 款、第59條
、第38條第1項第2款，判決如主文。
本案經檢察官賴建如到庭執行職務。
中    華    民    國    99    年    6     月    24    日
                  刑事第四庭    審判長法  官  樊季康
                                      法  官  劉元斐
                                      法  官  徐子涵
上列正本證明與原本無異。
如不服本判決，應於判決送達後10日內敘明上訴理由，向本院提
出上訴狀 (應附繕本) ，上訴於臺灣高等法院。其未敘述上訴理
由者，應於上訴期間屆滿後20日內向本院補提理由書「切勿逕送
上級法院」。
                                      書記官  張桐嘉
中    華    民    國    99    年    6     月    28    日
附錄本案論罪科刑法條全文：
毒品危害防制條例第4條
製造、運輸、販賣第一級毒品者，處死刑或無期徒刑；處無期徒
刑者，得併科新臺幣 2 千萬元以下罰金。
製造、運輸、販賣第二級毒品者，處無期徒刑或 7 年以上有期
徒刑，得併科新臺幣 1 千萬元以下罰金。
製造、運輸、販賣第三級毒品者，處 5 年以上有期徒刑，得併
科新臺幣 7 百萬元以下罰金。
製造、運輸、販賣第四級毒品者，處 3 年以上 10 年以下有期
徒刑，得併科新臺幣 3 百萬元以下罰金。
製造、運輸、販賣專供製造或施用毒品之器具者，處 1 年以上
7 年以下有期徒刑，得併科新臺幣 1 百萬元以下罰金。
前五項之未遂犯罰之。
附表一：
┌──┬────┬────┬───────┬───────┬──────┬────┐
│編號│販賣毒品│電話通聯│販毒合意時間  │交付毒品地點  │販賣毒品之價│是否完成│
│    │之對象  │情形    │              │              │格（新臺幣）│交易    │
│    │        │        │              │              │及重量      │        │
├──┼────┼────┼───────┼───────┼──────┼────┤
│ 1  │鄭硯修  │鄭硯修以│99年12月9日下 │臺北縣土城市某│以3000元購買│是      │
│    │        │其093577│午5時43分11秒 │處            │重量八一（約│        │
│    │        │5996號電│許            │              │0.45公克）之│        │
│    │        │話撥打蔡│              │              │海洛因      │        │
│    │        │宗輝之09│              │              │            │        │
│    │        │00000000│              │              │            │        │
│    │        │號電話  │              │              │            │        │
├──┴────┴────┴───────┴───────┴──────┴────┤
│                                                                                │
│  乙○○販賣第一級毒品，處有期徒刑柒年捌月，販賣第一級毒品所得財物              │
│  新臺幣參仟元沒收，如全部或一部不能沒收時，以其財產抵償之、扣案之              │
│  行動電話壹具（含門號0000000000號之SIM 卡壹枚）沒收。                          │
│                                                                                │
├──┬────┬────┬───────┬───────┬──────┬────┤
│ 2  │鄭硯修  │同編號1 │98年12月13日上│臺北縣土城市青│以1000元購買│是      │
│    │        │        │午11時49分58秒│雲路438巷口   │海洛因0.1公 │        │
│    │        │        │許            │              │克          │        │
│    │        │        │              │              │            │        │
├──┴────┴────┴───────┴───────┴──────┴────┘
│
│  乙○○販賣第一級毒品，處有期徒刑柒年捌月，販賣第一級毒品所得財物
│  新臺幣壹仟元沒收，如全部或一部不能沒收時，以其財產抵償之、扣案之
│  行動電話壹具（含門號0000000000號之SIM 卡壹枚）沒收。
│
│
├──┬────┬────┬───────┬───────┬──────┬────┐
│ 3  │        │同上    │98年12月22日下│台北縣土城市  │以1000元購買│是      │
│    │        │        │午6時55分48秒 │市○○路438巷 │海洛因0.1公 │        │
│    │        │        │許            │口附近        │克          │        │
│    │        │        │              │              │            │        │
├──┴────┴────┴───────┴───────┴──────┴────┤
│                                                                                │
│  乙○○販賣第一級毒品，處有期徒刑柒年捌月，販賣第一級毒品所得財物              │
│  新臺幣壹仟元沒收，如全部或一部不能沒收時，以其財產抵償之、扣案之              │
│  行動電話壹具（含門號0000000000號之SIM 卡壹枚）沒收。                          │
│                                                                                │
│                                                                                │
└────────────────────────────────────────┘
附表二：
┌──┬────┬────┬───────┬───────┬──────┬────┐
│編號│販賣毒品│電話通聯│販毒合意時間  │交付毒品地點  │販賣毒品之價│是否完成│
│    │之對象  │情形    │              │              │格（新臺幣）│交易    │
│    │        │        │              │              │及重量      │        │
├──┼────┼────┼───────┼───────┼──────┼────┤
│ 1  │陳瑩華  │陳瑩華以│98年12月9日下 │臺北縣土城市福│以2500元購買│是      │
│    │        │其096347│午5時41分9秒許│安街之工業區  │重量不詳之甲│        │
│    │        │0585號電│              │              │基安非他命1 │        │
│    │        │話撥打謝│              │              │包          │        │
│    │        │仁傑之09│              │              │            │        │
│    │        │00000000│              │              │            │        │
│    │        │號電話  │              │              │            │        │
│    │        │        │              │              │            │        │
├──┴────┴────┴───────┴───────┴──────┴────┤
│                                                                                │
│    丙○○販賣第二級毒品，處有期徒刑貳年，販賣第二級毒品所得                    │
│    財物新臺幣貳仟伍佰元沒收，如全部或一部不能沒收時，以其財產抵                │
│    償之、扣案之之行動電話壹具（含門號0000000000號之SIM 卡壹枚）                │
│    、電子磅秤壹臺、分裝杓貳支、分裝袋參包均沒收。                              │
│                                                                                │
│                                                                                │
├──┬────┬────┬───────┬───────┬──────┬────┤
│ 2  │        │同上    │98年12月21日下│  陳瑩華已交付│以3000元購買│否      │
│    │        │        │午6時5分9秒許 │  購買毒品之價│重量不詳之甲│        │
│    │        │        │              │  3千元，謝仁 │基安非他命1 │        │
│    │        │        │              │  傑尚未交付甲│包          │        │
│    │        │        │              │  基安非他命  │            │        │
│    │        │        │              │              │            │        │
├──┴────┴────┴───────┴───────┴──────┴────┤
│                                                                                │
│    丙○○販賣第二級毒品，未遂，處有期徒刑壹年肆月，販賣第二級毒品              │
│    所得財物新臺幣參仟元沒收，如全部或一部不能沒收時，以其財產抵償              │
│    之、扣案之行動電話壹具（含門號0000000000號之SIM 卡壹枚）、電子              │
│    磅秤壹臺、分裝杓貳支、分裝袋參包均沒收。                                    │
│                                                                                │
│                                                                                │
├──┬────┬────┬───────┬───────┬──────┬────┤
│ 3  │許志業  │許志業以│98年12月27日上│價金及毒品均  │以2500元購買│否      │
│    │        │其095255│午10時8分4秒許│未交付        │重量不詳之甲│        │
│    │        │1383號電│              │              │基安非他命1 │        │
│    │        │話撥打謝│              │              │包          │        │
│    │        │仁傑之09│              │              │            │        │
│    │        │00000000│              │              │            │        │
│    │        │號電話  │              │              │            │        │
│    │        │        │              │              │            │        │
├──┴────┴────┴───────┴───────┴──────┴────┤
│                                                                                │
│    丙○○販賣第二級毒品，未遂，處有期徒刑壹年，扣案之之行動電話壹具            │
│    （含門號0000000000號之SIM 卡壹枚）、電子磅秤壹臺、分裝杓貳支、分            │
│    裝袋參包均沒收。                                                            │
│                                                                                │
└────────────────────────────────────────┘

司法院資訊處製作；財團法人民間司法改革基金會備份。
